【裁判字號】    99,訴,971
【裁判日期】    990803
【裁判案由】    都市計畫法
【裁判全文】
臺北高等行政法院判決
                                       99年度訴字第971號
                                     99年7月20日辯論終結
原      告  甲○○
訴訟代理人  蔡琇媛  律師
被      告  臺北市政府
代  表  人  乙○○○○○○住同上
訴訟代理人  丁○○
            戊○○
            丙○○
上列當事人間都市計畫法事件，原告不服內政部中華民國99年3
月25日臺內訴字第0990029925號（案號：0000000000）訴願決定
，提起行政訴訟，本院判決如下：
    主  文
原告之訴駁回。
訴訟費用由原告負擔。
    事實及理由
一、事實概要：
    原告所有坐落臺北市○○區○○段○○段80地號土地（下稱
    系爭土地），經被告以民國（下同）68年12月20日府工二字
    第47627 號公告「變更臺北市都市計畫保護區計畫（通盤檢
    討）案變更為住宅區（原為保護區，經都市計畫檢討主要計
    畫變更，但因細部計畫及整體開發作業尚未完成，尚未能准
    許依變更後計畫用途使用。）」前經原告於98年1 月13日具
    聲請書向被告申請於系爭土地新建第50組農業建築（臨時建
    築），經被告所屬都市發展局以系爭土地係位於「保護區變
    更為住宅區地區」（下稱保變住地區），在未依臺北市保護
    區變更為住宅區開發要點規定，辦理整體開發之前，因無法
    申請建築使用，考量維持原合法使用之權益，故得依臺北市
    土地使用分區管制規則第93條及第94條第2 款、第4 款規定
    ，於不妨礙都市計畫目的下，繼續為原來之使用或改為妨礙
    目的較輕之使用，並不得新建第50組農業建築，而以98年2
    月9 日北市都規字第09830537500 號書函否准所請。原告於
    98年2 月10日再向被告申請於系爭土地新建第50組農業建築
    （臨時建築），經被告所屬都市發展局以98年2 月19日北市
    都規字第09830451300 號函復原告：「二、本案基地非屬公
    共設施保留地，故無『都市計畫公共設施保留地臨時建築使
    用辦法』（下稱公設保留地臨時建築辦法）規定之適用；是
    以本案仍請依本局98年2 月9 日北市都規字第09830537500
    號函復內容辦理。」否准所請。原告不服，提起訴願，案經
    被告審認，都市計畫法第4 條規定：「本法之主管機關：在
    中央為內政部；在直轄市為直轄市政府……。」則本件屬都
    市計畫事項，其主管機關在直轄市為直轄市政府，本件有關
    於保變住地區申請農業建築事件，應由臺北市政府核處，被
    告所屬都市發展局逕以其名義為處分，其行政管轄難謂適法
    。遂以98年6 月1 日府訴字第09870064000 號決定：「原處
    分撤銷，由被告……另為處理。」被告乃以98年7 月2 日府
    都規字第09833751200 號函（下稱原處分）函復原告之代理
    人：「……二、經查旨揭地號土地係位於『保變住地區』，
    有關『保變住』地區，在未依『臺北市保護區變更為住宅區
    開發要點』規定辦理整體開發之前，因無法申請建築使用。
    准此，有關旨揭地號土地，並不得新建第50組農業建築。」
    原告不服，提起訴願，遭決定駁回，遂提起本件行政訴訟。
二、本件原告主張：
（一）被告禁止原告申請設置第50組農業建築，係不當限制人民
      之權利行使：
    1.依臺北市土地使用分區管制規則第75條第2款附條件使用
      第15目規定保護區內土地可申請設置第50組農業建築，但
      依原處分，竟不得申請設置第50組農業建築，顯係限制土
      地所有人在都市計畫檢討主要計畫變更後、細部計畫及整
      體開發作業尚未完成前，非但不得為依變更後計劃用途使
      用，亦不得為從來之使用，此顯係不當限制人民之權利行
      使。
    2.原處分藉口細部計畫及整體開發作業尚未成不准原告申請
      設置第50組農業建築，更限制原告不得依變更後之住宅區
      申請建築，顯係限制土地所有人在都市計畫檢討主要計畫
      變更後、細部計畫及整體開發作業尚未完成前，非但不得
      為依變更後計畫用途使用，亦不得為從來之使用，此限制
      人民之權利行使，非但違法亦且違憲。
（二）被告禁止原告申請臨時建築，不符比例原則：
      人民對於自己之財產有自由管理、使用及處分之權；雖然
      政府於維護公益、促進公共利益等得限制人民財產權之行
      使，但其限制必須情、理、法兼顧尤須符合比例原則，否
      則非但不合法，亦有違憲之嫌。本件土地因主要計畫已變
      更但細部計畫及整體開發作業尚未完成，固不得依變更後
      計畫用途使用，但應准許土地所有人為從來或變更前之使
      用，而在主要計畫變更前為保護區，自得申請設置第50組
      農業建築。原處分不准土地所有人為從來或變更前之使用
      ，亦不准依變更後計畫用途使用，其限制土地所有人使用
      及利用土地非但不符比例原則，實屬違憲。
（三）細部計畫及整體開發作業尚未完成前，應准許申請臨時建
      築：
    1.按公共設施保留地在公告徵收前，尚得為從來之使用或由
      土地所有人出具切結書後依建築法第99條之規定申請臨時
      建築，則依相同法理，本件土地於細部計畫及整體開發作
      業尚未完成前，應准許土地所有權人申請臨時設置第50組
      農業建築，以資維護公益並兼顧私益。
    2.建築法既定有由土地所有人出具切結書後為臨時建築之方
      法，訴願決定機關並依此訂定公設保留地臨時建築辦法，
      都市計畫公共設施保留地得依此規定申請臨時建築，而都
      市計畫公共設施保留地將來必為政府徵收；都市計畫檢討
      主要計畫變更後、細部計畫及整體開發作業尚未完成，不
      准土地所有人依變更後計畫用途使用之土地，將來則無徵
      收之問題；詳言之：將來會被徵收之土地，可以臨時建築
      ；將來不會被徵收之土地，不可以臨時建築，比非但有違
      舉重明輕之原則，其限制建築與比例原則不符，更屬違憲
      。
    3.建築法第99條第1項第3款規定土地所有人得申請臨時建築
      ，並未將得申請臨時建築之土地，限定於都市計畫公共設
      施保留地，被告將得申請臨時建築之土地，限定為都市計
      畫公共設施保留地，排除其他土地，顯係增加法律所無之
      限制，其限制人民權利之行使，非但有違申請臨時建築之
      立法目的。
    4.臺北市免辦建築執照建築物或雜項工作物處理原則（下稱
      免辦建照處理原則）與本件無關。
      (1)原處分謂免辦建照處理原則內之建築物即係可聲請臨時
        執照之建物，然免辦建照及臨時建照究屬兩事，原處分
        將之混為一談，顯有魚目混珠之嫌。
      (2)免辦建照處理原則第2條所列18種項目之建築物或雜項
        工作物（下稱免辨建照建物）中，僅第三至五、七、十
        三、十七等7項目有「臨時建築」、臨時設施」、「臨
        時……」等「臨時」用語，其餘既缺且無，被告竟謂免
        辨建照處理原則內之免辦建照建物即係臨時建築之全部
        ，顯非事實。
      (3)建築法對於興建臨時建物未有限制（即限制何種土地不
        可建）及統一（即規定何種土地可建）之規定，而係授
        權主管建築機關另行制定建築管理規則而為規定，主管
        建築機關制定此項規則即不得超越母法之授權，而僅以
        免辦建照處理原則內之免辦建照建物之建物為限，而應
        體察如准予興建臨時建物後是否有妨害社會秩序、公共
        利益、公共安寧而為准駁，何得一律予以封殺，原處分
        非但逾越母法之授權更屬違憲。
      (4)臺北市建築管理自治條例規定臨時性之建築物之申請建
        築許可及使用許可之規定由被告定之，被告僅制定免辦
        建照處理原則及都市計畫公共設施保留地臨時建築使用
        辦法，限定公設保留地及符合免辦建照處理原則內之免
        辦建照建物之兩者得准予興建臨時建築，顯然限縮建築
        法內得申請興建臨時建築之範圍，且其限制無關社會秩
        序公共利益、公共安寧等，故原處分駁回原告興建臨時
        建築之申請，顯然非有理。
（四）請被告擬定細部計畫，縱須由私人自辦重劃擬定細部計畫
      ，於細部計畫完成前應准原告臨時建築，以保護原告權利
      ：系爭土地細部計畫及整體開發作業，依「臺北市保護區
      變更為住宅區開發要點」，應以自辦重劃方式辦理細部計
      畫之擬定，而非靜待被告擬定細部計畫，但由私人自辦重
      劃擬定細部計畫非但不易取得多數土地所有權人之同意，
      且須聘請建築師、水土保持技師、不動產估價師、地政士
      等專業人士之配合，其經費非但高達數拾億元，非一般人
      所得負擔，且無法通過環評，原告認為如由土地所有權人
      以自辦重劃方式辦理細部計畫之擬定，則系爭土地，經過
      百年或千年亦無法擬妥，即細部計畫之擬定完成並公告實
      施，將遙遙無期，系爭土地將永遠無法利用。故本件細部
      計畫及整體開發作業應由被告擬定及整體開發，否則，於
      未擬定細部計畫前准原告申請臨時設置第50組農業建築。
（五）被告固謂本件都市計畫係64年7月1日公告，並經內政部核
      定，但被告既未舉辦公聽會使土地所有權人明瞭自辦重劃
      擬定細部計畫從事開發，所應適用之法規，所須資金、人
      才、時間等，則本件都市計畫即顯有缺失，原處分自屬違
      法及違憲而無可維持。
（六）按「在保護區內得為下列規定之使用：……二、附條件允
      許使用……（十六）第五十組：農業及農業建築」、「在
      保護區內得為前條規定及左列附條件允許使用：一、國防
      所需之各種設施。二、警衛、保安或保防設施。三、室外
      露天遊憩設施及其附屬之臨時性建築物。四、造林或水土
      保持設施。五、為保護區內地形、地物所為之工程設施」
      、「有關本府六十八年公告之『變更臺北市都市計畫保護
      區計畫（通盤檢討）案』由保護區變更為住宅區地區，於
      未完成細部計畫及整體開發前，為土地合理利用，其『原
      有合法房屋（不含農舍及農業倉庫）』得依『臺北市土地
      使用分區管制規則』保護區之相關規定使用」臺北市土地
      使用分區管制規則第75條、同法第75條之1 及臺北市政府
      都市發展局民國89年7 月12日北市都二字第8921246400號
      詳有明文。次按「憲法之平等原則要求行政機關對於事物
      本質上相同之事件作相同處理，乃形成行政自我拘束」、
      「行政規則係借助於行政實踐及平等原則，產生行政自我
      約束之效力，而發生對外效力，此即為平等原則對行政機
      關效力次原則之行政自我拘束原則，蓋行政機關在裁量範
      圍內，所為之行政處分，在事實及法律上均相同之情形，
      所為之裁量亦應相同，是以行政機關頒行之行政規則，基
      於行政自我拘束原則，於個案中自應受拘束，則行政機關
      基於該裁量行政規則，既已對於合於相同條件之人予以給
      付，則其他合於該條件之人民自得經由平等原則而基於該
      裁量行政規則請求行政機關為特定行政行為之公權利，亦
      即得為提起課予義務訴訟之公法上請求權基礎」，分別有
      最高行政法院93年判字第1392號判例及99年度判字第212
      號判決可資參照。
（七）原告所有坐落於系爭土地本經都市計畫法劃分為保護區，
      嗣被告於68年12月20日府工二字第47627號公告「變更臺
      北市都市計畫保護區（通盤檢討）案」，擬將系爭土地所
      在地區變更為住宅區。自上述變更案公告後距今已逾30年
      ，被告始終未擬定細部計畫，原告就系爭土地無從為住宅
      區之土地使用，致系爭土地荒廢多年，被告均不願積極處
      理，原告爰依臺北市土地使用分區管制規則第75條規定，
      根據保護區得允許使用之項目多次向被告申請設置第50組
      農業建築。詎料，被告竟函覆「旨揭地號土地係位於『保
      護區變更為住宅區地區』（簡稱保變住地區），有關『保
      變住地區』，在未依『臺北市保護區變更為住宅區開發要
      點』規定辦理整體開發之前，因無法申請建築使用……有
      關旨揭地號土地，並不得新建第50組農業建築」（被告所
      屬都市發展局98年2 月9 日北市都規字第09830537500 號
      函及同年月19日北市都規字第09800451300 號函）云云等
      語。
（八）惟查，系爭土地之使用分區為保護區時，依法仍得為臺北
      市土地使用分區管制規則第75條及第75條之1 所規定之利
      用項目，嗣被告基於都市整體規劃之考量而將系爭土地變
      更為住宅區，足見被告亦認為系爭土地所在地區具有供住
      宅使用之必要性及可能性，且對環境並無任何影響。現卻
      因被告怠於擬定細部計畫，導致原告對系爭土地不僅無法
      為住宅區之使用，被告在法無明文禁止竟不准原告對系爭
      土地為原本之保護區使用，除嚴重限制人民之財產權，且
      對於已變更為住宅區之原保護區土地不准為保護區之利用
      ，實有違比例原則。
（九）況依前開89年7月12日北市都二字第8921246400號函，被
      告前曾就與本件未完成細部計畫及整體開發之類似案例，
      作成准許依照「臺北市土地使用分區管制規則」有關保護
      區之相關規定使用之函釋。參酌行政自我拘束原則，本件
      與前述89年7月12日北市都二字第8921246400號函釋之事
      實及法律上均相同，被告所為之裁量亦應相同，基於行政
      自我拘束原則，被告自應受前述函釋之拘束而准許原告得
      依保護區之使用規定設置第50組農業建築，方屬適法。
（十）再者，都市計畫法第15條規定，主要計畫書應視其實際情
      形，就實施進度及經費分別表明之。又依都市計畫法第26
      條規定，都市計畫經發布實施後，不得隨時任意變更，擬
      定計畫之機關每3年內或5年內至少應通盤檢討一次，依據
      發展情況，並參考人民建議作必要之變更。反觀本件被告
      機關前述之「變更臺北市都市計畫保護區計畫（通盤檢討
      ）案」，漏未就實施進度及經費分別表明，且自68年公告
      後，即未再對此計畫進行任何檢討或變動，亦未曾參考人
      民之建議或需求以進行必要之變更或改善，對於人民因權
      利受損而提出之申請，更不願實際審酌考量即逕自駁回原
      告之申請，僅一昧推託依據「臺北市保護區變更為住宅區
      開發要點」應以自辦重劃方式辦理細部計畫之擬定，而主
      張系爭土地使用分區變更案細部計畫及整體開發作業尚未
      完成係原告之責任。雖「臺北市保護區變更為住宅區開發
      要點」第貳一(二)點規定：「各開發區以自辦重劃為原則
      ，必要時得依平均地權條例請求政府協助辦理整體規劃與
      開發」，惟依平均地權條例第58條規定：「為促進土地利
      用，擴大辦理市地重劃，得獎勵土地所有權人自行組織重
      劃會辦理之」，並給予例如低利之重劃貸款、免收或減收
      地籍整理規費及換發權利書狀費用、優先興建重劃區及其
      相關地區之公共設施、免徵或減徵地價稅與田賦等之獎勵
      。顯見市地重劃之立法意旨係以公辦為原則，而考量經費
      及行政效率，政府以獎勵方式鼓勵民間自辦。惟被告非但
      不給予任何獎勵，卻將所有擬定細部計畫擬定之責任完全
      推由民間自行負擔，如民間無力或有困難無法擬訂細部計
      畫，則將都市計畫案擱置超過30年，且不區分使用目的及
      用途一律無限期禁止所有開發或利用，反成為對無力或有
      困難無法負擔擬定細部計畫土地所有人之嚴厲懲罰，並與
      原進行都市○○○○○○道而馳。因此，被告之「臺北市
      保護區變更為住宅區開發要點」及「臺北市土地使用分區
      管制條例」對系爭土地所附加之不當限制，顯違反比例原
      則及中央法規之規定。另依「臺北市保護區變更為住宅區
      開發要點」第貳一(一)點規定：「申請開發範圍，應依都
      市計畫圖及說明書規定之開發區為單位，由本府擬訂細部
      計畫」；及第貳一(四)點規定：「本府擬訂細部計畫與辦
      理重劃作業時，應由有關單位組成工作小組」，更顯見細
      部計畫之擬定，被告有相當之責任。因此被告顯屬行政怠
      惰且亦違反都市計畫法之規定甚明。
（十一）綜上所述， 聲明求為判決：
    1.訴願決定及原處分均撤銷。
    2.被告對於原告98年2月10日之申請事件，應作成准原告於
      系爭土地上設置第50組農業建築之行政處分。
    3.訴訟費用由被告負擔。
三、被告則以：
（一）事實：
    1.本件原告前曾向被告所屬產業發展局提出申請農業建築，
      經該局依據被告所屬都市發展局94年6月16日北市都規字
      第09431556500號函復「保變住」地區不得申請設置。原
      告於98年1月13日申復保變住權利受限（原告向被告所屬
      產業發展局提出申復，經該局函轉被告所屬都市發展局）
      。
    2.被告所屬都市發展局於98年2月9日北市都規字第09830537
      500號函復原告「保變住」地區「在未依『臺北市保護區
      變更為住宅區開發要點』規定辦理整體開發之前，因無法
      申請建築使用，經考量維持原有合法使用之權益，故得依
      臺北市土地使用分區管制規則第93條及第94條第1項第2款
      及第4款之規定，於不妨礙都市計畫目的下，繼續為原來
      之使用或改為妨礙目的較輕之使用。」准此，有關本件所
      涉之地號土地，並不得新建第50組農業建築。
    3.原告續於98年2月10日補充申請理由：「依公設保留地臨
      時建築辦法之規定，於保留徵收期間得依前開辦法之規定
      為臨時建築，則依相同法理，於細部計畫及整體開發作業
      尚未完成前，尚未能准許依變更後計畫用途使用之土地，
      亦應准許臨時建築」，被告所屬都市發展局旋於98年2月
      19日北市都規字第09800451300號函表示「本案基地非屬
      公共設施保留地，故無「都市計畫公共設施保留地臨時建
      築使用辦法」規定之適用；是以本案仍請依本局98年2月9
      日北市都規字第0983030537500函復內容辦理。」
    4.原告於98年2月28日不服上開行政處分，遂向被告訴願審
      議委員會依法提起訴願。經被告98年6月1日府訴字第0987
      0064000號訴願決定書決定（略以）：「原處分機關已98
      年2月19日北市都規字第09800451300號函復訴願人否准所
      請。依前揭都市計畫法第4條規定，都市計畫法之主管機
      關在直轄市為直轄市政府，則本件有關於保變住地區申請
      農業建築事件，自應由本府核處。詎原處分機關逕以其名
      義處分，姑不論是項處分實質上是否妥適，其行政管轄終
      究難謂適法。從而，應將原處分撤銷，由原處分機關於決
      定書送達之次日起30日內另為處理。」
    5.是以被告所屬都市發展局於98年6月19日北市都規字第098
      33487000號函先行撤銷該處分函；另被告98年7月2日以原
      處分函復原告保變住地區在未依「臺北市保護區變更為住
      宅區開發要點」規定辦理整體開發之前，因無法申請建築
      使用。准此，有關系爭土地，並不得新建第50組農業建築
      。
    6.原告不服原處分，遂向內政部依法提起訴願。被告前已分
      別於98年8月13日府都規字第09803651100號函檢送答辯書
      及99年1月11日府都規字第09815929800號函檢送補充答辯
      書答辯在案。
    7.內政部於99年3月25日檢送本件訴願決定書，認定本件訴
      願為無理由在案。
    8.又本院於99年6月1日檢送本件原告起訴狀，要求被告答辯
      。
（二）法令依據：
    1.都市計畫法第36條：（使用規定）對於都市計畫各使用區
      及特定專用區內土地及建築物之使用、基地面積或基地內
      應保留空地之比率、容積率、基地內前後側院之深度及寬
      度、停車場及建築物之高度，以及有關交通、景觀或防火
      等事項，內政部或直轄市政府得依據地方實際情況，於本
      法施行細則中作必要之規定。
    2.都市計畫法臺北市施行細則第21條、第26條：
      (1)都市計畫法臺北市施行細則第21條：都市計畫發布實施
        後，不合分區使用規定之土地及建築物，除得繼續為原
        有之使用或改為妨礙目的較輕之使用外，並依左列規定
        處理之：一、原有合法建築物不得增進、改建、增加設
        備或變更為其他不合規定之使用。二、建築物有危險之
        虞，確有修建之必要，得在維持原有使用範圍內核准修
        建。但以本府尚無限期令其變更使用或遷移計畫者為限
        。三、因災害毀損之建築物，不得以原用途申請使用。
        四、經停止使用滿二年者，不得再繼續為原來之使用。
      (2)都市計畫法臺北市施行細則第26條：本府得依本法第三
        十二條第二項規定將使用分區用建築物及土地之使用再
        予劃分不同程序之使用管制，並另訂土地使用分區管制
        規則管理。
    3.臺北市土地使用分區管制規則第93條、第94條：
      (1)臺北市土地使用分區管制規則第93條：適用本規則後，
        不合本規則規定之原有土地及建築物，為便利管制，區
        分為左列三類：一、第一類：嚴重破壞環境品質者：（
        一）設於住宅區、行政區、文教區內之第三十四組、第
        四十五組、第四十七組、第四十八組、第五十三組、第
        五十四組、第五十五組及第五十六組使用。……。二、
        第二類：與主要使用不相容者：……。三、第三類：設
        於各種分區內不合各分區之土地及建築物使用規定，而
        不屬於前二類者
      (2)臺北市土地使用分區管制規則第94條：前條規定之土地
        及建築物，其使用之繼續、中斷、停止、擴充或變更，
        依左列規定辦理：一第一類、第二類者，市政府得視情
        況依規定限期令其變更使用或遷移。二第三類者，自適
        用本規則之日起，得繼續使用至新建止。三第一類與第
        二類於停止使用滿一年及第三類於停止使用滿二年者，
        不得再繼續為原來之使用。四原有不合規定使用之建築
        物得改為妨害較輕之使用。五原有不合規定使用之建築
        物，因災害損壞時，除位於公共設施保留地外，准予修
        繕但不得新建、增建、改建。
    4.建築法第2條、第99條、第101條：
      (1)建築法第2條（主管機關）：主管建築機關，在中央為
        內政部；在直轄市為直轄市政府；在縣（市）為縣（市
        ）政府。在第三條規定之地區，如以特設之管理機關為
        主管建築機關者，應經內政部之核定。
      (2)建築法第99條（例外規定）：左列各款經直轄市、縣（
        市）主管建築機關許可者，得不適用本法全部或一部之
        規定：一、紀念性之建築物。二、地面下之建築物。三
        、臨時性之建築物。四、海港、碼頭、鐵路車站、航空
        站等範圍內之雜項工作物。五、興闢公共設施，在拆除
        剩餘建築基地內依規定期限改建或增建之建築物。六、
        其他類似前五款之建築物或雜項工作物。前項建築物之
        許可程序、施工及使用等事項之管理，得於建築管理規
        則中定之。
      (3)建築法第101條（建築管理規則）：直轄市、縣（市）
        政府得依據地方情形，分別訂定建築管理規則，報經內
        政部核定後實施。
    5.臺北市建築管理自治條例第36條：
      下列建築物申請興建時應於施工前備具本法第三十條及本
      自治條例第八條規定之文件，向主管建築機關申請建築許
      可，並於施工完竣後申請使用許可：一紀念性之建築物。
      二地面下之建築物。三臨時性之建築物。四海港、碼頭、
      鐵路車站及航空站等範圍內之雜項工作物。五其他類似上
      列各款之建築物雜項工作物。前項申請建築許可及使用許
      可之規定，由市政府定之。
    6.62年9月6日總統令修正公布全文87條刊總統府公報第2622
      號修正公佈都市計畫法第19條：
      主要計畫擬定後，送該管政府都市計畫委員會審議前，應
      於各該直轄市、縣（市）（局）政府及鄉、鎮或縣轄市公
      所公開展覽三十天，並應將公開展覽之日期及地點登報周
      知；任何公民或團體得於公開展覽期間內，以書面載明姓
      名或名稱及地址，向該管政府提出意見，由該管政府都市
      計畫委員會予以參考審議，連同審議結果及主要計畫一併
      報請上級政府核定之。
（三）查本件基地業經被告68年12月20日府工二字第號47627公
      告「變更臺北市都市計畫保護區（通盤檢討）案」變更為
      「住宅區（原為保護區，經都市計畫檢討主要計畫變更，
      但因細部計畫及整體開發作業尚未完成，尚未能准許依變
      更後計畫用途使用）。」已非原告所主張之「保護區」，
      自無法直接援引「保護區」之規定使用。其土地使用在未
      依「臺北市保護區變更為住宅區開發要點」及都市計畫規
      定整體開發前，僅得依臺北市土地使用分區管制規則第93
      條、第94條規定得繼續原有之使用至新建止。另查臺北市
      土地使用分區管制規則第二章之規定，住宅區內亦不允許
      作為「第50組：農業及農業建築」使用，合先敘明。
（四）次查本件土地屬「保變住」地區，並非屬都市計畫法第50
      條第3項及前揭函示之公共設施保留地，故無「公設保留
      地臨時建築辦法」之適用餘地，至為明確。至於建築法第
      99條之規定，乃係授權地方主管建築機關對於臨時建築物
      之許可，得排除建築法一部或全部之適用，並非用以免除
      都市計畫法機其相關規定之規範。是以原告之主張，應無
      理由。
（五）第查有關原告主張「建築法第99條第1項第3款規定土地所
      有人得申請臨時建築，並未將得申請臨時建築之土地，限
      定於都市計畫公共設施保留地，被告將得申請臨時建築之
      土地，限定為都市計畫公共設施保留地，排除其他土地，
      顯係增加法律所無之限制，其限制人民權利之行使，非但
      有違申請臨時建築之立法目的」1節，其中申請臨時建築
      之法令依據，係依「建築法」第99條規定（略以）：「左
      列各款經直轄市、縣（市）主管建築機關許可者，得不適
      用全部或一部之規定……三、臨時性之建築物。……前項
      建築物之許可程序、施工及使用等事項之管理，得於建築
      管理規則中定之。」；同法第l01條規定：「直轄市、縣
      （市）政府得依據地方情形，分別訂定建築管理規則，報
      請內政部核定後實施。」是以被告係獲授權依據前揭規定
      訂立本市申請臨時建築之法規「臺北市建築管理自治條例
      」，先予敘明。另依「臺北市建築管理自治條例」第36條
      規定（略以）：「下列建築物申請興建時應於施工前備具
      本法第30條及本自治條例第8 條規定之文件，向主管建築
      機關申請建築許可，並於施工完竣後申請使用許可……三
      、臨時性之建築物……前項申請建築許可及使用許可之規
      定，由市政府定之。」，被告另訂定「免辦處理原則」，
      有關得為臨時性之建築物申請者，須依前揭原則第2 條規
      定：「下列建築物或雜項工作物建造時應向臺北市政府都
      市發展局（以下簡稱都市發展局）申請，經核准後始得建
      造，除第十八款外並應於施工前完成消防設備審查並經竣
      工勘驗（含消防檢查）合格核發使用許可（憑接水電）後
      方得使用。」，其規定包含（一）高架橋下之建築物、（
      二）路邊加油亭、（三）公共設施保留地臨時建築……等
      計18項目得以提出申請，是以原告所稱「原處分機關將得
      申請臨時建築之土地，限定為都市計畫公共設施保留地，
      排除其他土地，顯係增加法律所無之限制」，顯與事實不
      符。
（六）另有關原告提及「臺北市免辦建築執照建築物或雜項工作
      物處理原則」部分，查無涉被告原行政處分內容，被告茲
      不贅辯。
（七）又有關原告所稱「但由私人自辦重劃擬定細部計畫非但不
      易取得多數土地所有權人之同意，且須聘請建築師、水土
      保持技師、不動產估價師、地政士等專業人士之配合，其
      經費非但高達數拾億元，非一般人所得負擔，且無法通過
      環評，原告認為如由土地所有權人以自辦重劃方式辦理細
      部計畫之擬定，則系爭土地，經過百年或千年亦無法擬妥
      ，即細部計畫之擬定完成並公告實施，將遙遙無期，系爭
      土地將永遠無法利用」1節，依據被告68年12月20日府工
      二字第號47627公告「變更臺北市都市計畫保護區（通盤
      檢討）案」規定，被告於將來計畫實施時應確實依照本內
      政部都委會五項「審查原則」及本件附件之「臺北市保護
      區變更為住宅區開發要點」之各點規定辦理。又依據「臺
      北市保護區變更為住宅區開發要點」規定「開發條件：申
      請開發範圍，應依都市計畫圖及說明書規定之開發區為單
      位，以自辦重劃或要求政府協助辦理方式實施整體規劃與
      開發。並由申請開發者自行負擔○○○區○○○○道路、
      兒童遊樂場、公園以及其他必要之公共設施經費。」意即
      「保變住」地區應由開發單位土地所有權人依自辦市地重
      劃法令組織重劃會，以自辦市地重劃方式完成相關公共設
      施及細部計畫擬定，因此，計畫擬定之時程與進度，當視
      土地所有權人推動情形是否積極而定，而非由被告主動為
      之；是以原告所稱「但由私人自辦重劃擬定細部計畫非但
      不易取得多數土地所有權人之同意，且須聘請建築師、水
      土保持技師、不動產估價師、地政士等專業人士之配合，
      其經費非但高達數拾億元，非一般人所得負擔，且無法通
      過環評，原告認為如由土地所有權人以自辦重劃方式辦理
      細部計畫之擬定，則系爭土地，經過百年或千年亦無法擬
      妥，即細部計畫之擬定完成並公告實施，將遙遙無期，系
      爭土地將永遠無法利用」，應屬原告對於保變住地區開發
      時土地所有權人應負擔之法定責任，意圖迴避所衍生推託
      之詞，自我限縮並主觀認定無法開發。至於整體開發前之
      土地使用，依臺北市土地使用分區管制規則第93條、第94
      條規定仍得繼續原有之合法使用。
（八）末查有關原告主張：「原處分機關固謂本案都市計畫係64
      年7月1日公告，並經內政部核定，但原處分機關既未舉辦
      公聽會使土地所有權人明瞭自辦重劃擬定細部計畫從事開
      發，所應適用之法規，所須資金、人才、時間等，則本案
      都市計畫即顯有缺失，原處分自屬違法及違憲而無可維持
      。」1節，依據62年9月6日總統令修正公布全文87條刊總
      統府公報第2622號修正公佈「都市計畫法」第19條規定：
      「主要計畫擬定後，送該管政府都市計畫委員會審議前，
      應於各該直轄市、縣（市）（局）政府及鄉、鎮或縣轄市
      公所公開展覽三十天，並應將公開展覽之日期及地點登報
      周知；任何公民或團體得於公開展覽期間內，以書面載明
      姓名或名稱及地址，向該管政府提出意見，由該管政府都
      市計畫委員會予以參考審議，連同審議結果及主要計畫一
      併報請上級政府核定之。」有關本件涉及之都市計畫案「
      變更臺北市都市計畫保護區（通盤檢討）案」，被告係64
      年7月1日府工二字第20507號公告公開展覽在案，經內政
      部都委會二一二及二二二次委員會議及本市都委會第一五
      四、一五五、一五六、一五八次委員會議審議結論審議變
      更保護區為山坡地住宅區者十二處，續經68年12月20日府
      工二字第47627號公告，依規定已完成都市計畫法法定程
      序。又經查本件都市計畫審議係依據都市計畫法第20條規
      定「主要計畫應依左列規定分別層報核定之：……二、直
      轄市、省會及省轄市之主要計畫由內政部核定。」其中有
      關都市計畫案審議通過部分，係由內政部都市計畫委員會
      執行審議通過，非屬被告權責亦無涉本件訴訟之標的，仍
      請原告依相關程序另案提出訴訟。
（九）綜上所述，原處分及訴願決定均無違誤，資為抗辯，並聲
      明求為判決駁回原告之訴，訴訟費用由原告負擔。
四、上開事實概要欄所述之事實，除後列之爭點事項外，其餘為
    兩造所不爭執，並有被告所屬都市發展局94年6 月16日北市
    都規字第09431556500 號函、原告98年1 月13日申請書、被
    告所屬都市發展局98年2 月9 日北市都規字第09830537500
    號函、原告98年2 月10日申請書、被告所屬都市發展局98年
    2 月19日北市都規字第09800451300 號函、被告所屬98年6
    月1 日府訴字第09870064000 號訴願決定書、被告所屬都市
    發展局98年6 月19日北市都規字第09833487000 號函、原處
    分、被告98年8 月13日府都規字第09803651100 號函、被告
    99年1 月11日府都規字第09815929800 號函、內政部99年3
    月25日臺內訴字第0990029925號訴願決定書及被告68年12月
    20日府工二字第47627 號公告「變更臺北市都市計畫保護區
    （通盤檢討）案」計畫書、原告98年2 月28日訴願書、被告
    所屬產業發展局98年1 月20日北市產業農字第09800200400
    號函、原告98年3 月19日更正書、被告所屬都市發展局98年
    4 月13日北市都規字第09831748200 號函及訴願答辯書、68
    年2 月12日府工二字第01786 號變更臺北市都市計畫保護區
    （通盤檢討）案及被告98年6 月1 日府訴字第09870064000
    號訴願決定書、被告所屬都市發展局89年7 月12日北市都二
    字第8921246400號函等件附於原處分卷、訴願卷及本院卷可
    稽，為可確認之事實。
五、歸納兩造上述之主張，本件爭執之重點在於：被告以系爭土
    地係位於「保變住地區」，在未依臺北市保護區變更為住宅
    區開發要點規定，辦理整體開發之前，因無法申請建築使用
    ，且依臺北市土地使用分區管制規則第93條及第94條第2款
    、第4 款規定，於不妨礙都市計畫目的下，繼續為原來之使
    用或改為妨礙目的較輕之使用，並不得新建第50組農業建築
    ，而以原處分否准原告所請，有無違誤？原處分是否增加法
    律所無之限制，並不當限制人民權利之行使，及不符比例原
    則？本件是否有被告所屬都巿發展局89年7 月12日北市都二
    字第8921246400號函釋之適用？茲分述如下：
（一）按「都市計畫得劃定住宅、商業、工業等使用區，並得視
      實際情況，劃定其他使用區域或特定專用區。前項各使用
      區，得視實際需要，再予劃分，分別予以不同程度之使用
      管制。」、「對於都市計畫各使用區及特定專用區內土地
      及建築物之使用、基地面積或基地內應保留空地之比率、
      容積率、基地內前後側院之深度及寬度、停車場及建築物
      之高度，以及有關交通、景觀或防火等事項，內政部或直
      轄市政府得依據地方實際情況，於本法施行細則中作必要
      之規定。」都市計畫法第32條及第39條分別定有明文。次
      按「都市計畫發布實施後，不合分區使用規定之土地及建
      築物，除得繼續為原有之使用或改為妨礙目的較輕之使用
      外，並依左列規定處理之：一、原有合法建築物不得增進
      、改建、增加設備或變更為其他不合規定之使用。二、建
      築物有危險之虞，確有修建之必要，得在維持原有使用範
      圍內核准修建。但以本府尚無限期令其變更使用或遷移計
      畫者為限。三、因災害毀損之建築物，不得以原用途申請
      使用。四、經停止使用滿二年者，不得再繼續為原來之使
      用。」、「本府得依本法第三十二條第二項規定將使用分
      區用建築物及土地之使用再予劃分不同程序之使用管制，
      並另訂土地使用分區管制規則管理。」分別為都市計畫法
      臺北市施行細則第21條及第26條所明定。又按臺北市保護
      區變更為住宅區開發要點貳、二規定，其基地利用適用「
      臺北市土地使用分區管制規則」中第一種住宅區有關規定
      辦理。再按「在第一種住宅區內得為左列規定之使用：一
      、允許使用：( 一) 第一組：獨立、雙拼住宅。( 二) 第
      六組：社區遊憩設施。( 三) 第九組：社區通訊設施。(
      四) 第十組：社區安全設施。( 五) 第十五組：社教設施
      。( 六) 第四十九組：農藝及園藝業。二、附條件允許使
      用：( 一) 第二組：多戶住宅。( 二) 第四組：學前教育
      設施。( 三) 第五組：教育設施之小學。( 四) 第八組：
      社會福利設施。( 五) 第十二組：公用事業設施。( 不包
      括加油站、液化石油氣汽車加氣站。)(六) 第十三組：公
      務機關。( 七) 第十六組：文康設施。( 八) 第十七組：
      日常用品零售業。」、「適用本規則後，不合本規則規定
      之原有土地及建築物，為便利管制，區分為左列三類：一
      、第一類：嚴重破壞環境品質者：( 一) 設於住宅區、行
      政區、文教區內之第三十四組、第四十五組、第四十七組
      、第四十八組、第五十三組、第五十四組、第五十五組及
      第五十六組使用。……二、第二類：與主要使用不相容者
      ：( 一) 設於第一種住宅區、第二種住宅區內之第二十四
      組(僅油漆、塗料、顏料、染料)、第二十五組(僅蛇類、
      化工原料) 、第四十六組、第五十一組及第五十二組使用
      。……三、第三類：設於各種分區內不合各分區之土地及
      建築物使用規定，而不屬於前二類者。」、「前條規定之
      土地及建築物，其使用之繼續、中斷、停止、擴充或變更
      ，依左列規定辦理：……二、第三類者，自適用本規則之
      日起，得繼續使用至新建止。三、……第三類於停止使用
      滿二年者，不得再繼續為原來之使用。四、原有不合規定
      使用之建築物得改為妨害較輕之使用。五、原有不合規定
      使用之建築物，因災害損壞時，除位於公共設施保留地外
      ，准予修繕但不得新建、增建、改建。」臺北市土地使用
      分區管制規則第6條，第93條及第94條亦分別定有明文。
（二）經查：本件原告所有系爭土地，經被告以68年12月20日府
      工二字第47627 號公告「變更臺北市都市計畫保護區計畫
       (通盤檢討) 案變更為住宅區( 原為保護區，經都市計畫
      檢討主要計畫變更，但因細部計畫及整體開發作業尚未完
      成，尚未能准許依變更後計畫用途使用。) 」前經原告於
      98年1 月13日具申請書向被告申請於系爭土地新建第50組
      農業建築( 臨時建築) ，經被告所屬都市發展局以系爭土
      地係位於「保變住地區」，在未依臺北市保護區變更為住
      宅區開發要點規定，辦理整體開發之前，因無法申請建築
      使用，考量維持原合法使用之權益，故得依臺北市土地使
      用分區管制規則第93條及第94條第2 款、第4 款規定，於
      不妨礙都市計畫目的下，繼續為原來之使用或改為妨礙目
      的較輕之使用，並不得新建第50組農業建築，而以98年2
      月9 日北市都規字第09830537500 號書函否准所請。原告
      於98年2 月10日再向被告申請於系爭土地新建第50組農業
      建築( 臨時建築) ，被告所屬都市發展局復以98年2 月19
      日北市都規字第09830451300 號函否准所請。然前開函因
      被告審認原告所提申請案屬都市計畫事項，主管機關在直
      轄市為直轄市政府，前開函以被告所屬都市發展局名義為
      處分，違反行政管轄規定，經被告以98年6 月1 日府訴字
      第09870064000 號訴願決定予以撤銷。被告另以原處分否
      准原告所請等情，此有原告98年1 月13日申請書、被告所
      屬都市發展局98年2 月9 日北市都規字第09830537500 號
      函、原告98年2 月10日申請書、被告所屬都市發展局98年
      2 月19日北市都規字第09800451300 號函、被告98年6 月
      1 日府訴字第09870064000 號訴願決定書及原處分附於原
      處分卷可參，足見原處分揆諸前揭規定，並無違誤。
（三）原告雖主張：系爭土地因主要計畫已變更但細部計畫及整
      體開發作業尚未完成，固不得依變更後計畫用途使用，但
      應准許土地所有人為從來或變更前之使用，而在主要計畫
      變更前為保護區，自得申請設置第50組農業建築。原處分
      不准土地所有人為從來或變更前之使用，亦不准依變更後
      計畫用途使用，其限制土地所有人使用及利用土地非但不
      符比例原則，實屬違憲云云。惟查：系爭土地使用分區由
      保護區變更為住宅區，依臺北市保護區變更為住宅區開發
      要點貳、二規定，其基地利用適用臺北市土地使用分區管
      制規則中第一種住宅區有關規定辦理，而第一種住宅區允
      許使用或附條件允許使用之範圍，規範於臺北市土地使用
      分區管制規則第6 條。然因系爭土地使用分區變更案細部
      計畫及整體開發作業尚未完成，尚未能准許依變更後計畫
      用途使用，僅得於不妨礙都市計畫目的下，繼續為原來之
      使用或改為妨礙目的較輕之使用。又依前開管制規則第6
      條、第93條及第94條規定，第50組農業建築不合住宅區之
      土地及建築物使用規定，原告得新建，倘變更前已存在者
      ，亦僅得於不妨礙都市計畫目的下，繼續為原來之使用或
      改為妨礙目的較輕之使用。從而，被告以原處分函復原告
      之代理人不得新建第50組農業建築，揆諸前揭規定，尚無
      不合，自難認原處分有違憲或不符比例原則之情形。足見
      原告此部分之主張，不足採信。
（四）原告又主張：依都巿計畫公共設施保留地臨時建築使用辦
      法定，於保留徵收期間得依前開辦法為臨時建築，則於細
      細部計畫及整體開發作業尚未完成，尚未能准許依變更後
      計畫用途使用之土地，亦應准許臨時建築云云。惟查：系
      爭土地業經被告68年12月20日府工二字第號47627 公告「
      變更臺北市都市計畫保護區（通盤檢討）案」變更為「住
      宅區（原為保護區，經都市計畫檢討主要計畫變更，但因
      細部計畫及整體開發作業尚未完成，尚未能准許依變更後
      計畫用途使用）。」已非原告所主張之「保護區」，自無
      法直接援引「保護區」之規定使用。次查：系爭土地既屬
      「保變住」地區，並非屬都市計畫法第50條第3 項及前揭
      函示之公共設施保留地，故無「都市計畫公共設施保留地
      臨時建築使用辦法」之適用餘地，至為明確。又查：臺北
      市土地使用分區管制規則第二章之規定，住宅區內亦不允
      許作為「第50組：農業及農業建築」使用，足見被告以原
      處分否准原告所請，並無違誤。足見原告此部分之主張，
      委無可採。
（五）原告復主張：建築法第99條第1 項第3 款規定土地所有人
      得申請臨時建築，並未將得申請臨時建築之土地，限定於
      都市計畫公共設施保留地，被告將得申請臨時建築之土地
      ，限定為都市計畫公共設施保留地，排除其他土地，顯係
      增加法律所無之限制，其限制人民權利之行使云云。惟查
      ：依建築法第99條規定（略以）：「左列各款經直轄市、
      縣（市）主管建築機關許可者，得不適用全部或一部之規
      定……三、臨時性之建築物。……前項建築物之許可程序
      、施工及使用等事項之管理，得於建築管理規則中定之。
      」；同法第l01 條規定：「直轄市、縣（市）政府得依據
      地方情形，分別訂定建築管理規則，報請內政部核定後實
      施。」，是以被告係獲授權依據前揭規定訂立臺北市申請
      臨時建築之法規「臺北市建築管理自治條例」，先予敘明
      。另依「臺北市建築管理自治條例」第36條規定（略以）
      ：「下列建築物申請興建時應於施工前備具本法第30條及
      本自治條例第8 條規定之文件，向主管建築機關申請建築
      許可，並於施工完竣後申請使用許可……三、臨時性之建
      築物……前項申請建築許可及使用許可之規定，由市政府
      定之。」被告另訂定「免辦處理原則」，有關得為臨時性
      之建築物申請者，須依前揭原則第2 條規定：「下列建築
      物或雜項工作物建造時應向臺北市政府都市發展局（以下
      簡稱都市發展局）申請，經核准後始得建造，除第十八款
      外並應於施工前完成消防設備審查並經竣工勘驗（含消防
      檢查）合格核發使用許可（憑接水電）後方得使用。」（
      證14），其規定包含（一）高架橋下之建築物、（二）路
      邊加油亭、（三）公共設施保留地臨時建築……等計18項
      目得以提出申請。又建築法第99條之規定，乃係授權地方
      主管建築機關對於臨時建築物之許可，得排除建築法一部
      或全部之適用，並非據以免除都市計畫法機其相關規定之
      規範。足見原告此部分之主張，洵非可採。
（六）原告再主張：系爭土地細部計畫及整體開發作業，依「臺
      北市保護區變更為住宅區開發要點」，應以自辦重劃方式
      辦理細部計畫之擬定，而非靜待被告擬定細部計畫，但由
      私人自辦重劃擬定細部計畫非但不易取得多數土地所有權
      人之同意，且須聘請建築師、水土保持技師、不動產估價
      師、地政士等專業人士之配合，其經費非但高達數拾億元
      ，非一般人所得負擔，且無法通過環評，原告認為如由土
      地所有權人以自辦重劃方式辦理細部計畫之擬定，則系爭
      土地，經過百年或千年亦無法擬妥，即細部計畫之擬定完
      成並公告實施，將遙遙無期，系爭土地將永遠無法利用云
      云。惟查：依據被告68年12月20日府工二字第號47627 公
      告「變更臺北市都市計畫保護區（通盤檢討）案」規定，
      被告於將來計畫實施時應確實依照本內政部都委會五項「
      審查原則」及本案附件之「臺北市保護區變更為住宅區開
      發要點」之各點規定辦理。又依據「臺北市保護區變更為
      住宅區開發要點」規定「開發條件：申請開發範圍，應依
      都市計畫圖及說明書規定之開發區為單位，以自辦重劃或
      要求政府協助辦理方式實施整體規劃與開發。並由申請開
      發者自行負擔○○○區○○○○道路、兒童遊樂場、公園
      以及其他必要之公共設施經費。」意即「保變住」地區應
      由開發單位土地所有權人依自辦市地重劃法令組織重劃會
      ，以自辦市地重劃方式完成相關公共設施及細部計畫擬定
      ，因此，計畫擬定之時程與進度，當視土地所有權人推動
      情形是否積極而定，而非由被告主動為之。是以，原告此
      部分之主張，乃係將應屬原告對於保變住地區開發時土地
      所有權人應負擔之法定責任，意圖迴避所衍生推託之詞，
      自我限縮並主觀認定無法開發。至於整體開發前之土地使
      用，依臺北市土地使用分區管制規則第93條、第94條規定
      仍得繼續原有之合法使用。足見原告此部分之主張，委無
      可採。
（七）原告另主張：被告固謂本案都市計畫係64年7 月1 日公告
      ，並經內政部核定，但被告既未舉辦公聽會使土地所有權
      人明瞭自辦重劃擬定細部計劃從事開發，所應適用之法規
      ，所須資金、人才、時間等，則本案都市計畫即顯有缺失
      ，原處分自屬違法及違憲而無可維持云云。惟查：依據62
      年9 月6 日總統令修正公布全文87條刊總統府公報第2622
      號修正公佈「都市計畫法」第19條規定：「主要計畫擬定
      後，送該管政府都市計畫委員會審議前，應於各該直轄市
      、縣（市）（局）政府及鄉、鎮或縣轄市公所公開展覽三
      十天，並應將公開展覽之日期及地點登報周知；任何公民
      或團體得於公開展覽期間內，以書面載明姓名或名稱及地
      址，向該管政府提出意見，由該管政府都市計畫委員會予
      以參考審議，連同審議結果及主要計畫一併報請上級政府
      核定之。」有關本案涉及之都市計畫案「變更臺北市都市
      計畫保護區（通盤檢討）案」，被告係64年7 月1 日府工
      二字第20507 號公告公開展覽在案，經內政部都委會二一
      二及二二二次委員會議及本市都委會第一五四、一五五、
      一五六、一五八次委員會議審議結論審議變更保護區為山
      坡地住宅區者十二處，續經68年12月20日府工二字第4762
      7 號公告，依規定已完成都市計畫法法定程序。又經查本
      案都市計畫審議係依據都市計畫法第20條規定「主要計畫
      應依左列規定分別層報核定之：……二、直轄市、省會及
      省轄市之主要計畫由內政部核定。」其中有關都市計畫案
      審議通過部分，係由內政部都市計畫委員會執行審議通過
      ，非屬被告權責，亦無涉本案訴訟之標的，仍請原告依相
      關程序另案提出訴訟。足見原告此部分之主張，亦非可採
      。
（八）原告末主張：被告所屬都巿發展局89年7 月12日北市都二
      字第8921246400號函釋之事實及法律上均相同，被告所為
      之裁量亦應相同，基於行政自我拘束原則，被告自應受前
      述函釋之拘束，而准許原告得依保護區之使用規定設置第
      50組農業建築，方屬適法云云。惟查：被告所屬都巿發展
      局89年7 月12日北市都二字第8921246400號函略以：「主
      旨：有關本府六十八年公告之『變更臺北巿都巿計畫保護
      區計畫（通盤檢討）案』由保護區變更為住宅區地區，於
      未完成細部計畫及整體開發前，為土地合理使用，其『原
      有合法房屋（不含農舍及農業倉庫）』得依『臺北巿土地
      使用分區管制規則』保護區之相關規定使用，惟應依切結
      未來該保變住地區自擬細部計畫，自辦重劃時將參與辦理
      ，……」等語（見本院卷第64頁），觀諸上開函釋內容，
      足認由保護區變更為住宅區地區，於未完成細部計畫及整
      體開發前，為土地合理使用，其原有合法房屋（不含農舍
      及農業倉庫）得依臺北巿土地使用分區管制規則保護區之
      相關規定使用之意旨，並未論及可否新建建築物之問題，
      實與本件原告向被告申請於系爭土地（保變住地區）新建
      第50組農業建築，而被告以系爭土地係位於「保變住地區
      」，在未依臺北市保護區變更為住宅區開發要點規定，辦
      理整體開發之前，因無法申請建築使用，考量維持原合法
      使用之權益，故得依臺北市土地使用分區管制規則第93條
      及第94條第2 款、第4 款規定，於不妨礙都市計畫目的下
      ，繼續為原來之使用或改為妨礙目的較輕之使用，並不得
      新建第50組農業建築，乃以原處分否准原告所請，二者情
      形並不相同，原告自不得比附援引。足見原告此部分之主
      張，亦難採信。
六、綜上所述，原告主張各節，均無可採，本件被告所為原處分
    ，並無違誤，訴願決定予以維持，亦無不合。原告仍執前詞
    ，訴請撤銷訴願決定及原處分及命被告對於原告98年2 月10
    日之申請事件，應作成准原告於系爭土地上設置第50組農業
    建築之行政處分，為無理由，應予駁回。
七、本件事證已臻明確，兩造其餘攻擊防禦方法均與本件判決結
    果不生影響，故不逐一論述，併此敘明。
據上論結，本件原告之訴為無理由，爰依行政訴訟法第98條第1
項前段，判決如主文。
中    華    民    國    99    年    8    月     3     日
            臺北高等行政法院第一庭
                            審判長法  官  王立杰
                                  法  官  洪遠亮
                                  法  官  許麗華
上為正本係照原本作成。
如不服本判決，應於送達後20日內，向本院提出上訴狀並表明上
訴理由，如於本判決宣示後送達前提起上訴者，應於判決送達後
20日內補提上訴理由書（須按他造人數附繕本）。
中    華    民    國    99    年    8    月     3     日
                                  書記官  林淑盈

司法院資訊處製作；財團法人民間司法改革基金會備份。
